【裁判字號】    95,訴,5146
【裁判日期】    950731
【裁判案由】    侵權行為損害賠償
【裁判全文】
臺灣臺北地方法院民事判決              95年度訴字第5146號
原      告  丙○○○
            庚○○
            己○○
            乙○○
            戊○○
共      同
訴訟代理人  甲○○
被      告  丁  ○
訴訟代理人  陳福寧律師
上列當事人間因妨害自由等原告提起附帶民事訴訟，請求侵權行
為損害賠償事件，經本院刑事庭裁定移送本院，本院於中華民國
九十五年七月十三日言詞辯論終結，判決如下：
    主  文
原告之訴駁回。
訴訟費用由原告負擔。
    事實及理由
壹、原告主張：
一、被告丁○明知坐落臺北市○○區○○段四小段798之1地號應
    有部分18分之3之土地（即重測前臺北市○○區○○段683之
    2號土地之部分，下稱系爭土地）係其父陳銀河所購而信託
    登記在其名下，而依據前開信託關係之約定，被告丁○之弟
    即原告庚○○及其母即原告丙○○○得在位於臺北市○○路
    ○段91巷10號房屋旁之空地（下稱系爭菜園）種植作物以使
    用收益，原告丙○○○、庚○○並沿系爭菜園在系爭土地上
    興建圍牆（下稱系爭圍牆）以防止他人或其他動物之進入，
    惟被告丁○竟基於妨害原告庚○○及陳李妲對系爭土地使用
    收益權利及毀損之概括犯意，於民國87年2月27日上午11時
    30 分許，委請不知情之莊乾信砍斷損壞庚○○種植於系爭
    土地上之檳榔樹二株，暨自行以腳踩損壞原告丙○○○、庚○○與其配偶陳沈好所共同種植之蔬菜，以強暴方法妨害原
    告庚○○及丙○○○行使使用收益系爭土地之權利，嗣於87
    年3月6日上午9時許及同年月14日某時，復連續以腳踢及持
    鐵鎚敲擊方式損壞系爭圍牆之強暴方法妨害庚○○及陳李妲
    行使使用收益系爭土地之權利。
二、原告爰依民法第195、196條請求被告賠償下列損失：
（一）被告應賠付原告丙○○○受傷害迄住院療傷、治病痛、精
      神慰撫金之費用新臺幣（下同）300,000元及按月給付生
      活費每月20,000元，如以餘命二年計算之為480,000元，
      合計為780,000元。
（二）被告應賠付原告陳銘即在87年2月27日受毀越門扇、侵入
      住宅，公然侮辱、賡續訟累、言詞恫嚇、侵犯、暴戾迫搬
      之精神慰撫金300,000元，砍斷檳榔樹二株應賠20,000元
      ，踩壞100平方公尺菜園內之蔬菜賠償10,000元，挖掉住
      處圍牆達7公尺以1公尺2,000元計算，應賠償14,000元，
      合計344,000元。
（三）被告應賠償毀壞臺北市○○路○段91巷10號房屋之水源，
      由原告乙○○申請接水費150,919元及原告乙○○被原告
      毆打支出治療醫藥費27,420元，及被告誹謗原告乙○○到
      日本賣淫等不堪入耳之侮辱，兼受其濫控之訟累，回國旅
      費等精神上之痛苦與不安之慰撫金200,000元，合計378,3
      39元。
（四）被告應賠付原告己○○醫藥費10,700元，精神慰撫金50,0
      00元，合計60,700元。
（五）被告應賠付原告戊○○醫藥費11,990元，及慰撫金100,00
      0元，合計111,990。
三、被告主張時效部分，刑事庭已經受理，所以沒有時效的問題
    。訴訟中期間應該停止進行。
四、並聲明：
（一）被告應賠償原告丙○○○780,000元及自起訴狀送達翌日
      起至清償日止按年息5%計算之利息。
（二）被告應賠償原告庚○○344,000元及自起訴狀送達翌日起
      至清償日止按年息5%計算之利息。
（三）被告應賠償原告乙○○378,339元及自起訴狀送達翌日起
      至清償日止按年息5%計算之利息。
（四）被告應賠償原告己○○60,700元及自起訴狀送達翌日起至
      清償日止按年息5%計算之利息。
（五）被告應賠償原告戊○○111,990元及自起訴狀送達翌日起
      至清償日止按年息5%計算之利息。
貳、被告則以下列辯詞置辯：
一、原告丙○○○所請求之受傷住院療傷、治病痛、精神慰撫金
    及給付生活費用。原告陳銘所請求毀越門扇、侵入住宅、公
    然侮辱、繼續訟累、言詞恫嚇、侵犯、暴戾迫搬之精神慰撫
    金。原告乙○○請求申請接水費、被毆打醫藥費、誹謗伊到
    日本賣淫之侮辱、訟累、回國旅費等精神上之痛苦與不安慰
    撫金。原告己○○請求之醫藥費、精神慰撫金。及原告戊○○請求之醫藥費及慰撫金等，均非原刑事判決所認定犯罪事
    實所生者，原告不得提起刑事附帶民事訴訟。
二、縱假設可以提起刑事附帶民事訴訟，或另行提起民事訴訟，
    但上開請求權已罹損害賠償請求權之時效，被告依法自得拒
    絕給付。蓋原告所主張之損害事實，其時間均在86年、87年
    間，迄本件附帶民事訴訟起訴狀提出日為94年4月12日，已
    逾損害賠償請求權二年不行使而消滅之規定。故原告庚○○
    請求賠償砍斷檳榔樹二株20,000元，踩壞蔬菜10,000元，挖
    掉圍牆14,000元，均已罹於時效消滅，被告得拒絕給付。
三、並聲明：請求駁回原告之訴及假執行之聲請。
參、得心證之理由：
一、按因侵權行為所生之損害賠償請求權，自請求權人知有損害
    及賠償義務人時起，二年間不行使而消滅，民法第197條第1
    項前段定有明文。又關於侵權行為損害賠償請求權之消滅時
    效，應以請求權人實際知悉損害及賠償義務人時起算，非以
    知悉賠償義務人因侵權行為所構成之犯罪行為經檢察官起訴
    或法院判決為準。
二、查原告主張被告丁○於87年2月27日上午11時30分許，委請
    不知情之莊乾信砍斷損壞庚○○種植於系爭土地上之檳榔樹
    二株，暨自行以腳踩損壞原告丙○○○、庚○○與其配偶陳
    沈好所共同種植之蔬菜，以強暴方式妨害原告庚○○及丙○○○行使權利；於87年3月6日上午9時許及同年月14日某時
    ，復連續以腳踢及持鐵鎚敲擊方式損壞系爭圍牆；86年2月
    24 日毆打原告乙○○、戊○○，誹謗原告乙○○到日本賣
    淫，同年四月初，毀壞台北市○○路○段九一巷十號房屋水
    管；85年12月22日在上開房屋毆打原告己○○等情，縱然屬
    實，惟均發生在85、86、87年間，復依原告提出之診斷證書
    、繳費收據、驗傷及檢驗報告書、收據影本等，可知亦均發
    生在91、86、87年間，可見原告實際知悉損害及賠償義務人
    係在91、86、87年間，惟查原告提起本件附帶民事訴訟為94
    年4月12日，距91、86、87年均已逾侵權行為損害賠償請求
    權二年時效，故本件時效完成，依民法第144條第1項，被告
    自得拒絕給付。
三、原告雖復主張刑事庭已經受理，所以沒有時效的問題。訴訟
    中期間應該停止進行云云，惟按消滅時效，因左列事由而中
    斷：一、請求。二、承認。三、起訴。左列事項，與起訴有
    同一效力：一、依督促程序，聲請發支付命令。二、聲請調
    解或提付仲裁。三、申報和解債權或破產債權。四、告知訴
    訟。五、開始執行行為或聲請強制執行。民法第129條定有
    明文。可知時效中斷情形並不包括刑事受理案件時，原告此
    部分主張，乃對法律容有誤會，應不可採。至原告所稱：我
    們在第一審刑事案件言詞辯論前提起附帶民事訴訟，依法辦
    理等語，至多係認定原告提出本件附帶民事訴訟合法，並非
    表示本件即無時效完成問題，仍應就原告提起本件訴訟與原
    告知悉被告為賠償義務人及損害之時點，是否逾侵權行為損
    害賠償請求權二年時效而判斷，附此敘明。
四、綜上所述，原告依侵權行為法律關係，請求被告賠償如原告
    訴之聲明之金額，為無理由，應予駁回。
肆、結論：本件原告之訴，為無理由，並依民事訴訟法第78條、
    第85條第1項，判決如主文。
中    華    民    國    95    年    7     月    31    日
                  民事第二庭    法  官  黃雯惠
以上正本，係照原本作成。
如對本判決上訴，須於判決送達後20日內向本院提出上訴狀。
中    華    民    國    95    年    7     月    31    日
                                書記官  林玗倩


司法院資訊處製作；財團法人民間司法改革基金會備份。
